【裁判字號】    90,交易,167
【裁判日期】    900614
【裁判案由】    公共危險等
【裁判全文】
臺灣板橋地方法院刑事判決                         九十年度交易字第一六七號
    公訴人  臺灣板橋地方法院檢察署檢察官
    被  告  丙○○
右列被告因公共危險等案件，經檢察官提起公訴（九十年度偵字第五０二號），本院
判決如左：
    主  文
丙○○服用酒類，不能安全駕駛動力交通工具而駕駛，處有期徒刑伍月，如易科罰金
，以參佰元折算壹日。又從事業務之人，因業務上之過失傷害人致重傷，處有期徒刑
陸月，如易科罰金，以參佰元折算壹日。應執行有期徒刑拾月，如易科罰金，以參佰
元折算壹日。
    事  實
一、丙○○係營業小客車司機，為從事駕駛業務之人，明知駕駛人飲用酒類後，吐氣
    酒精含量超過每公升０‧二五毫克者，不得駕駛動力交通工具，竟於民國八十九
    年十一月十八日晚間十一時許飲酒後疲倦反應遲緩，已達不能安全駕駛動力交通
    工具之程度，卻仍駕駛車號Ｃ八─五一九號營業小客車，沿臺北縣永和市○○路
    往臺北市方向行駛，於翌日（十一月十九日）凌晨零時十分許，行經永和市○○
    路○段一五０號前時，本應注意車輛行駛時，駕駛人應注意車前狀況，並隨時採
    取必要之安全措施，及汽車在雙向二車道行駛時，均應在遵行車道內行駛，在劃
    有分向限制線之路段，不得駛入來車之車道內，而依當時情形，又無不能注意之
    情事，竟因酒後疲倦打瞌睡而疏於注意，致所駕駛之營業小客車失控衝入對向車
    道，迎面撞及對向駛來由乙○○騎乘後載甲○○之車號ＵＦＢ─八九０號輕機車
    ，致乙○○、甲○○當場人車倒地。甲○○因此受有左肩鎖骨末端骨折、右膝臏
    骨粉碎性骨折、前胸挫傷等傷害。乙○○則因此受有左大腿股骨開放性骨折、左
    下腿脛骨粉碎性骨折、顏面多處撕裂傷、頭部外傷、出血性休克等傷害，雖經送
    醫治療後，左膝仍留有永久性功能傷殘之重傷害。丙○○於肇事後，在有偵查犯
    罪職權之機關尚不知何人為肇事者前，即主動向到場處理之臺北縣警察局永和分
    局員警坦承肇事接受偵訊自首，嗣經員警聞其身上有酒精味而測試其吐氣所含酒
    精濃度達每公升０‧四二毫克。
二、案經乙○○、甲○○訴由臺北縣警察局永和分局移送臺灣板橋地方法院檢察署檢
    察官偵查起訴。
    理  由
一、前揭事實，業據被告丙○○於警訊時及偵審中坦承不諱（見偵查卷第六頁至第七
    頁、第三十六頁背面至第三十七頁、本院九十年四月二十六日訊問筆錄），核與
    告訴人乙○○、甲○○分別於警訊及本院審理時指述情節相符（見偵查卷第八頁
    至第九頁、本院九十年四月二十六日訊問筆錄）。並有道路交通事故調查報告表
    一件、肇事現場及車損照片八張等附卷可稽。又告訴人甲○○因本件車禍受有左
    肩鎖骨末端骨折、右膝臏骨粉碎性骨折、前胸挫傷等傷害；乙○○則因此受有左
    大腿股骨開放性骨折、左下腿脛骨粉碎性骨折、顏面多處撕裂傷、頭部外傷、出
    血性休克等傷害，有天主教耕莘醫院永和分院診斷書二紙在卷可查。再經本院函
    查天主教耕莘醫院永和分院關於告訴人等治療復原情形，乙○○左膝後十字韌帶
    斷裂鬆脫，左膝留有永久性功能傷殘之重傷害，甲○○手術治療後功能良好，無
    日後永久性傷殘，有該院九十年五月十四日九十耕永字第０五二一號函及附件在
    卷可參。
二、次查被告肇事後於八十九年十一月十九日凌晨零時四十二分許，經警測試其吐氣
    之酒精濃度，每公升達０‧四二毫克 (0.42MG/L)， 有臺北縣警察局永和分局汽
    機車駕駛人酒後生理協調平衡檢測紀錄表、測試觀察紀錄表、酒精測試值各一紙
    、及臺北縣警察局舉發違反道路交通管理事件通知單三紙在卷可參。被告於本院
    調查時亦自承酒後駕車疲倦睡著才撞及告訴人機車（見本院九十年四月二十六日
    訊問筆錄），是本案被告於肇事前駕車時，已達酒後不能安全駕駛動力交通工具
    之程度甚明。
三、按汽車駕駛人飲酒後其吐氣所含酒精成分超過每公升０‧二五毫克以上者，不得
    駕車。汽車行駛時，駕駛人應注意車前狀況，並隨時採取必要之安全措施。又汽
    車在雙向二車道行駛時，均應在遵行車道內行駛，在劃有分向限制線之路段，不
    得駛入來車之車道內。道路交通安全規則第一百十四條第二款、第九十四條第三
    項、第九十七條第一款、第二款分別定有明文。本件依卷附道路交通事故調查表
    之警繪現場圖顯示，肇事地點為市區道路○○路、快車道、柏油路面乾燥無缺陷
    、無障礙物、視距良好、無號誌、有行車分向線、速限四十公里，被告本應注意
    上開規定，而依當時情形，又無不能注意之情事，竟疏於注意，酒後雖已達不能
    安全駕駛之程度，卻仍執意駕駛營業小客車，因酒後疲倦打瞌睡而疏於注意，致
    所駕駛之營業小客車失控衝入對向車道，撞及對向迎面駛來由乙○○騎乘後載甲○○之車號ＵＦＢ─八九０號輕機車肇事，而肇事後依現場跡證及車損情況所示
    ，被告營業小客車左前車頭保險桿破裂、引擎蓋左前方凹陷、前擋風玻璃因乙○○遭撞擊後身軀彈起撞及而破裂，乙○○輕機車車頭及左側踏板處毀損，依此研
    判，被告酒後駕駛營業小客車行至肇事地點時因打瞌睡未注意車前狀況，亦未在
    遵行車道行駛，跨越分向限制線侵入對向車道撞及告訴人，應係本件肇事原因，
    而告訴人乙○○在車道正常行駛中，因突發事件閃避不及遭被告車撞擊，應無肇
    事因素。告訴人二人等因本件車禍致傷，與被告之過失行為間顯有相當因果關係
    ，綜上事證明確，被告犯行堪予認定。
四、核被告丙○○所為，係犯刑法第一百八十五條之三服用酒類不能安全駕駛動力交
    通工具而駕駛罪、同法第二百八十四條第二項前段之業務過失傷害罪、及同項後
    段之業務過失致重傷罪。公訴意旨雖認被告就被害人乙○○部分亦犯業務過失傷
    害罪嫌云云，然查被害人乙○○受傷後雖經治療，左膝仍留有永久性功能傷殘之
    事實，已見前述，此部分應該當於業務過失致重傷罪，起訴法條尚有未洽，應予
    變更。被告同時同地以一過失行為，同時觸犯業務過失傷害及業務過失致重傷二
    罪，為裁判上一罪之想像競合犯，應從較重之業務過失致重傷罪處斷。又被告酒
    罪駕車，因而致人受傷，並依法應負刑事責任，應依道路交通管理處罰條例第八
    十六條規定，就其所犯業務過失致重傷罪部分加重其刑。再其所犯上開服用酒類
    駕駛交通工具之公共危險罪與業務過失致重傷二罪，犯意個別，行為意亦殊，應
    分論併罰。按汽車駕駛人飲酒後駕車，會降低對光線之適應能力，削弱其對於路
    況及車前狀況辨識之正確性，亦使神經反應遲鈍，致使駕駛人無法適切地操控車
    輛，因此酒後駕車在道路上行駛，對一般往來之公眾及駕駛人自身皆具有高度危
    險性，此為智識健全之人所可認識者，酒後不應駕車之觀念，復已透過教育、宣
    導及各類媒體廣為介紹傳達各界週知，被告對於酒後不能駕車，及酒醉駕車之危
    險性，實難諉為不知，詎其猶於酒後不能安全駕駛之狀態下駕車，忽視他人生命
    、財產安全。雖其肇事後在有偵查犯罪職權之機關尚不知何人為肇事者前，即主
    動向到場處理事故之臺北縣警察局永和分局員警坦承肇事接受偵訊，有本院卷附
    該分局九十年四月十六日九０北警永刑建字第七四三六號函所附自首調查報告表
    一件可稽，合於自首之要件，然此僅係就本件車禍所涉業務過失傷害及致重傷部
    分有其適用，至被告酒後吐氣酒精濃度超過法定標準之事實，係員警至肇事現場
    後，因聞其身上有濃厚之酒精味，乃對之作酒精濃度測試後始發現之事實，此部
    分難認合於自首之要件，自不得邀刑之寬減。而被告科刑同時有上開加重減輕事
    由，應依刑法第七十一條第一項規定，先加後減之。爰審酌被告酒後駕車肇事致
    人受傷，其犯罪之手段、過失之程度、知識程度、及犯罪後迄未與被害人等達成
    和解等一切情狀，分別量處如主文所示之刑，並分別諭知易科罰金之折算標準，
    並定其應執行之刑，以示懲儆。末查被告行為後刑法第四十一條業於九十年一月
    四日經立法院修正通過，於同年一月十日經總統公布，同年一月十二日生效施行
    ，其修正條文為：「犯最重本刑為五年以下有期徒刑以下之刑之罪，而受六個月
    以下有期徒刑或拘役之宣告，因身體、教育、職業、家庭之關係或其他正當事由
    ，執行顯有困難者，得以一元以上三元以下折算一日，易科罰金。但確因不執行
    所宣告之刑，難收矯正之效，或難以維持法秩序者，不在此限。」「併合處罰之
    數罪，均有前項情形，其應執行之刑逾六月者，亦同」，依刑法第二條第一項規
    定比較新舊法律，適用新法對被告並無不利，自應依修正後刑法第四十一條第一
    項規定諭知易科罰金之折算標準，附此說明。
據上論結，應依刑事訴訟法第二百九十九條第一項前段、第三百條，道路交通管理處
罰條例第八十六條，刑法第十一條前段、第一百八十五條之三、第二百八十四條第二
項、第六十二條前段、第七十一條第一項、第五十五條、第二條第一項前段、第四十
一條第一項、第五十一條第五款，罰金罰鍰提高標準條例第一條前段、第二條，判決
如主文。
本案經檢察官高智美到庭執行職務。
中      華      民      國      九    十    年    六    月    十  四    日
                                            臺灣板橋地方法院交通法庭
                                                法  官    談      虎
右正本證明與原本無異。
如不服本判決，應於判決送達後十日內，向本院提出上訴狀。
                                                書記官    陳  君  偉
中      華      民      國      九    十    年    六    月    十  四    日
附錄本案論罪科刑法條全文
刑法第一百八十五條之三
  服用毒品、麻醉藥品、酒類或其他相類之物，不能安全駕駛動力交通工具而駕駛者
  ，處一年以下有期徒刑、拘役或三萬元以下罰金。
第二百八十四條第二項
  從事業務之人，因業務上之過失傷害人者，處一年以下有期徒刑、拘役或一千元以
  下罰金，致重傷者，處三年以下有期徒刑、拘役或二千元以下罰金。


司法院資訊處製作；財團法人民間司法改革基金會備份。
